臺灣高雄地方法院民事判決　　　　　　　 95年度親字第175號
原　　　告　丙○○
被　　　告　乙○○
　　　　　　甲○○
上當事人間確認親子關係存在事件，本院於民國96年7 月12日言
詞辯論終結，判決如左：
    主      文
確認原告丙○○（男、民國○○年○ 月○ 日生，身分證統一編號：
Ｚ000000000號）與訴外人李啟輝（男、民國○○年○ 月○○日生，身
分證統一編號：Ｚ000000000號，於民國95年10月24日死亡）之親
子關係存在。
訴訟費用由被告負擔。
    事 實 及 理 由
一、原告起訴主張：原告之生母曾麗美於原告出生前之受胎期間
    （民國68年11月11日起迄69年3月11日間）與原告之生父李
    啟輝（男、民國○○年○ 月○○日生，身分證統一編號：
    Ｚ000000000號，於民國95年10月24日死亡）於高雄縣岡山鎮
    有同居之事實，因而懷胎並產下原告，至原告就讀高雄縣岡
    山鎮前峰國中三年級時，原告之父即經由原告導師丁○○安
    排，與原告相認。其後於原告就讀省立岡山農工，原告之生
    父李啟輝即給予原告金錢，資助原告讀書及生活費用，並時
    時鼓勵原告用功讀書。因原告生母曾麗美患有精神方面之宿
    疾，經濟狀況並不寬裕，原告之父對原告之接濟撫育，既及
    時又溫馨，原告之父並時常帶原告與包括被告等之親友見面
    並介紹原告與大家認識以聯絡感情。因有原告之父的資助撫
    育，原告始能無憂完成大學、研究所之課程。又在與原告相
    認後，原告之父一直盼能儘早至戶政機關辦理認領手續確認
    父子關係，但因原告生母精神方面之宿疾時有反覆，為免刺
    激伊之病情，所以迄今遲遲未能完成認領手續。現原告之父
    於95年10月24日意外死亡後，為完成其生前之心願，遂提起
    本件訴訟，請求法院確認原告與原告之生父李啟輝之親子關
    係存在。
二、被告乙○○、甲○○則以：均同意原告提起確認與其生父李
    啟輝之親子關係存在訴訟，並均陳稱李啟輝均告知渠等原告
    為他的小孩，且李啟輝平時都匯到銀行或是郵局匯款給原告
    等語。
三、次按對於法律關係基礎事實之存否不明，有即受確認判決之
    法律上利益，且以原告不能提起他訴訟者為限，亦得提起確
    認之訴，為新修正民事訴訟法第二百四十七條第一、二項所
    明定。本件原告提起確認與素外人即被告之弟弟李啟輝間親
    子關係存在之訴，該血緣、身份等事實之存否，乃親子關係
    之重要基礎事實，原告主觀認定其為訴外人李啟輝與被告生
    母曾麗美所生之子女，惟因其二人未曾結婚，致被告之身分
    不明確，受到不安之危險，該危險非以確認判決無法除去，
    有即受確認判決之法律上利益；且被告又未經訴外人李啟輝
    認領，而李啟輝已於95年10月24日意外身亡，原告不能以其
    他訴訟救濟，是原告提起本件確認與被告之弟弟即訴外人李
    啟輝間親子關係存在之訴，揆諸上開規定，尚無不合。
四、經查：原告主張原告之生母曾麗美於原告出生前之受胎期間
    與原告之生父李啟輝於高雄縣岡山鎮同居之事實，並因而懷
    胎產下原告，至原告就讀高雄縣岡山鎮前峰國中三年級時，
    原告之父即經由原告導師丁○○安排，與原告相認。其後於
    原告就讀省立岡山農工，原告之生父李啟輝即給予原告金錢
    ，資助原告讀書及生活費用，並時時鼓勵原告用功讀書。因
    原告生母曾麗美患有精神方面之宿疾，經濟狀況並不寬裕，
    原告之父對原告之接濟撫育，既及時又溫馨，原告之父並時
    常帶原告與包括被告等之親友見面並介紹原告與大家認識以
    聯絡感情。因有原告之父的資助撫育，原告始能無憂完成大
    學、研究所之課程。又在與原告相認後，原告之父一直盼能
    儘早至戶政機關辦理認領手續確認父子關係，但因原告生母
    精神方面之宿疾時有反覆，為免刺激伊之病情，所以迄今遲
    遲未能完成認領手續，而原告之生父於95年10月24日意外死
    亡等情，業據原告提出戶籍謄本、合作金庫銀行存摺影本、
    郵政存簿儲金簿影本為證，被告二人對於前開證物之真實不
    爭執，此部分之事實堪信為真實。互核證人即原告國中老師
    丁○○到庭證稱：「（問：原告在國中的時候，你有無安排
    他的生父與原告見面？答：應該是在原告國三的時候。...
    有一次我去跟他指李啟輝（原告之生父）買肉的時候，原告
    父親向我提起我班上有一個學生叫做丙○○是他的小孩。我
    那時候跟他說恭喜，因為這個小孩在我班上很乖，後來在原
    告國三的時候，有一天學生午睡的時候，我當導師所以在教
    室，他來學校在走廊，原告父親跟我說他想要見小孩一下，
    所以我就把原告叫出來讓他們見面。當時我接這個班的時候
    ，我知道丙○○是單親，只有母親和阿嬤，但不知道他還有
    父親。那時候，我覺得原告和他父親長的很像，所以我覺得
    應該他的小孩沒有錯。後來原告畢業之後，我再去向他買肉
    的時候，原告父親會主動跟我說原告目前念什麼學校等近況
    。後來，只知道原告又念了清華大學，他每次跟我說都帶著
    一點喜悅，原告父親也是以原告為榮。過了一陣子我在到市
    場都沒有看到原告父親，並不知道原告父親發生車禍過世。
    」等語（見本院96年7 月12日言詞辯論筆錄）等語相符。本
    件因原告生父李啟輝已於95年10月24日意外死亡，無從命原
    告與生父做親子血緣鑑定，惟本院斟酌全辯論意旨及調查上
    開證據之結果，認原告之上開主張為真實。從而，原告提起
    本件確認之訴，揆諸前開說明，洵屬有據，應予准許。
五、據上論結：本件原告之訴為有理由，依民事訴訟法第78條、
    第85條第1項前段，判決如主文。
中　　華　　民　　國　　96　　年　　7 　　月　　26　　日
                     臺灣高雄地方法院家事法庭
                         法  官  何清富
右正本證明與原本無異。
如不服本判決，應於送達後廿日內，向本院提出上訴狀，並表明
上訴理由。
中　　華　　民　　國　　96　　年　　7 　　月　　26　　日
                         書記官  蔡淑貞
